臺灣澎湖地方法院刑事判決　　　　　　　　　　　　　九十二年度簡上字第二三號
　　上　訴　人　臺灣澎湖地方法院檢察署檢察官
　　被　　　告　丙○○
右列被告因業務過失致死案件，上訴人不服本院馬公簡易庭中華民國九十二年十一月
十八日九十二年度馬簡字第一七Ｏ號第一審簡易判決（聲請簡易判決處刑案號：臺灣
澎湖地方法院檢察署九十二年度偵字第一九一號），提起上訴，本院管轄之第二審地
方法院合議庭判決如左：
    主  文
上訴駁回。
    事  實
一、丙○○平日受旅行社委託，擔任澎湖地區遊客之導遊，藉此賺取報酬謀生，為從
    事業務之人。其於民國九十一年八月二十五日，受託擔任台北縣泰山鄉福泰社區
    發展協會舉辦之「澎湖菊島風情之戀三日遊」旅遊團導遊，同日下午，帶領該旅
    遊團團員周王秀月等人，欲自澎湖離島之澎湖縣白沙鄉大倉村跨海踏浪至澎湖本
    島之澎湖縣白沙鄉城前村，其明知踏浪海域有海溝及凹洞，存有失足溺水之危險
    ，應確實督促團員行走正確路徑並縮短隊伍距離，並應注意使團員穿著必要之救
    生設備，且依當時情形，亦無不能注意之情形，竟疏未注意，在團員未穿著救生
    設備之情形下，於當日下午五時二十分許，率先帶隊下水，踏浪當中，又未盡力
    督促團員縮短隊伍距離，造成隊伍後方之周王秀月於當日下午六時十分許，在距
    離城前村二百至三百公尺處之海域，因對於自己安全亦有輕忽，而偏離正確行進
    路線，失足跌倒，發生溺水窒息之情形，經送往國軍澎湖醫院急救，於次日晚間
    九時二十五分，仍告不治死亡。
二、案經周王秀月之配偶乙○○訴由臺灣澎湖地方法院檢察署檢察官聲請簡易判決處
    刑。
    理  由
一、訊據被告丙○○坦承於前述時間、地點，於從事業務帶領被害人周王秀月踏浪之
    際，明知踏浪過程中有溺水危險，應致力避免此項危險發生，但卻在未提供被害
    人救生衣穿著之情形進行踏浪，發生被害人踏浪溺水死亡之結果等情，核對被告
    此部份陳述，與在場告訴人乙○○之指述及目擊證人柳建福、褚阿金等人之證詞
    相符，並有現場平面圖、現場照片二張、相驗屍體證明書附卷可證。被告雖辯稱
    ：踏浪過程中，已確實督促團員行走正確路徑並縮短隊伍距離，並無過失云云。
    惟查：根據證人褚阿金、柳建福之證詞，事發當時，踏浪隊伍綿延甚長，至少超
    過台北捷運木柵線之電聯車編組等語，參酌卷內被害人生前踏浪照片，該團團員
    於踏浪中零散行進，前後顯有相當距離，足見被告並未實際督促團員行走正確路
    徑並縮短隊伍距離，否則被告自可隨時暫停腳步整理隊伍，不致發生上述事故。
    因此，被告於踏浪過稱中，有未提供救生設備並督促團員行走安全範圍之過失等
    節，自堪認定。被告辯稱並無過失云云，顯屬事後卸責之詞，不足採信。本件事
    證明確，被告犯行足堪認定。
二、核被告所為，係犯刑法第二百七十六條第二項、第一項之業務過失致死罪。原審
    因而依據刑法第二百七十六條第二項、第一項、第四十一條第一項前段、罰金罰
    鍰提高標準條例第一條前段、第二條等法律規定，斟酌被告於擔任導遊期間，輕
    忽被害人安全，犯罪後並未致歉亦無實際賠償，有所不當，然而，被告從事工作
    時，欲要求遊玩當中之團員遵守各項規範，時時督促團員行走正確路徑，並於炎
    炎夏日穿著不透氣之救生設備步行，確與團員本身之期待不盡符合，是被告本不
    易掌控旅遊團隊，過失情節並非重大，至於被告事後雖未曾表達歉意並實際賠償
    ，態度欠佳，但就表達歉意一事，或有其難以啟齒之情形，又查無檢察官上訴書
    所稱之脫產事實，因被害人家屬已就民事賠償部分取得執行名義，透過強制執行
    程序及刑法毀損債權罪之擔保，應可適度取償，故綜合權衡被告行為時之情狀及
    所生損害後，量處被告有期徒刑五月，並諭知易科罰金以三百元折算一日之折算
    標準，認事用法俱無不合，量刑亦稱妥適，檢察官以原審量刑過輕為由提起上訴
    ，並無理由，應予駁回。
三、本件應併予敘明者，有下列二點：
（一）本件事發當時，除被害人溺水死亡外，隨團領隊孫坤沐亦發生同一事故。惟孫
      坤沐本身為旅行社工作人員，應負責保護照顧團員，尚非被告負有維護安全義
      務之對象，故被告對於孫坤沐之死亡，尚不構成業務過失致死罪。
（二）被告於本院審理中，聲請傳喚前開旅遊團團員甲○○、丁○○為證人，欲作為
      有利於己之證據。但甲○○並未為有利被告之證詞，丁○○於事發當日根本未
      參與踏浪，自不能因而為有利被告之認定。
據上論斷，應依刑事訴訟法第四百五十五條之一第三項、第三百六十八條，判決如主
文。
本案經檢察官柯木聯到庭執行職務。
中      華      民      國    九十三    年      五      月      五      日
                              臺 灣 澎 湖 地 方 法 院 刑 事 庭
                                    審判長法  官  管   安   露
                                          法  官  陳   順   輝
                                          法  官  陳   介   安
右正本證明與原本無異。
本件不得上訴。
中      華      民      國    九十三    年      五      月      六      日
                                          書記官  劉   竹   苞
